【裁判字號】    95,訴,2497
【裁判日期】    951220
【裁判案由】    清償借款
【裁判全文】
臺灣臺中地方法院民事判決  95年度訴字第2497號
原      告  華僑商業銀行股份有限公司
法定代理人  甲○○
訴訟代理人  戊○○
被      告  琮偉企業股份有限公司
兼
法定代理人  乙○○
被      告  己○○
            丙○○
            丁○○
上列當事人間請求清償借款事件，本院於民國95年12月18日言詞
辯論終結，判決如下：
    主      文
被告應連帶給付原告新台幣貳佰參拾貳萬陸仟陸佰肆拾肆元，及
其中（一）新台幣捌拾陸萬陸仟陸佰肆拾肆元自民國九十五年六
月二十五日起，其中（二）新台幣壹佰肆拾陸萬元自民國九十五
年七月十三日起，均至清償日止，其中（一）按年息百分之五．
二一三，其中（二）按年息百分之五．○四三計算之利息，並其
中（一）自民國九十五年七月二十六日起至民國九十六年一月二
十五日止，其中（二）自民國九十五年八月十四日起至九十六年
二月十三日止，各按上開利率百分之十；及其中（一）自民國九
十六年一月二十六日起，其中（二）自民國九十六年二月十四日
起，均至清償日止，各按上開利率百分之二十計算之違約金。
訴訟費用由被告連帶負擔。
本判決於原告以新台幣柒拾捌萬元供擔保後，得假執行。
    事實及理由
一、被告5 人經合法通知，無正當理由，均未於言詞辯論期日到
    場，核無民事訴訟法第386 條各款所列情形，爰依原告之聲
    請，由其一造辯論而為判決。
二、本件原告主張：被告琮偉企業股份有限公司（下稱琮偉公司
    ）於民國（下同）92年8月25 日邀同被告乙○○、己○○、
    丙○○、丁○○為連帶保證人（於保證書前文，及於連帶保
    證人欄下簽名），於額度新台幣（下同）450 萬元內，保證
    被告琮偉公司對原告之借款債務，並訂有保證書（即原證三
    ）。嗣被告琮偉公司於上開保證額度內，分別於92年8月2
    5日向原告借款200萬元，約定利率均原告銀行基準放款利率
    （機動調整）加碼1.67%計算（合計借款時為5% ）（借據內
    約款第4條第4款），每個月為一期，按期平均攤還（借據內
    約款第3條），借款期限自92年8月25日起至97年8月25 日止
    ，並約定如有一期未付，即視為全部到期（即期限喪失約款
    ，約定書第5條第1款）；又約定若未按期攤還本金或繳納利
    息時，除按屆期時利率付息之外，逾期清償在六個月以內者
    ，按上開利率10%，超過六個月者，按上開利率20%計付違約
    金（借據內約款第5條）。於95年3月13 日向原告借款146
    萬元，約定利率均按原告銀行基準放款利率（機動調整）加
    碼1.5%計算（合計借款時為4.983%）（借據內約款第4條第4
    款），每個月為一期，按期繳納利息，屆期一次償還本金，
    借款期限自95年3月13日起至95年9月13日止；又約定若未按
    期攤還本金或繳納利息時，除按屆期時利率付息之外，逾期
    清償在6個月以內者，按上開利率10%，超過6 個月者，按上
    開利率20%計付違約金（借據內約款第5條），餘期限喪失約
    款及違約金計付約款，同之借款（同上約定書）。詎被告
    琮偉公司分別自95年6月25日（即部分）、95年7月3日（
    即部分）起，即未按月繳納本息或利息。屢經催討，均未
    獲置理，其債務應視同全部到期（即部分）及已到期（即
    部分），茲尚欠本金餘額部分866,644元部分146萬元
    （合計232,644 元），及其利息（部分利率於遲延時合計
    為5.213%、部分利率於遲延時合計為5.043%）（即遲延時
    之原告銀行基準放款利率為3.543%）、違約金迄未清償，為
    此依消費借貸及連帶保證之法律關係請求被告5 人負連帶清
    償之責任。訴之聲明：(1)如主文第1 項所示。(2)願供擔保，
    請准宣告假執行。
三、原告主張之上揭事實，已據其提出保證書影本1 紙、借據影
    本2紙、約定書影本1紙、放款帳卡明細查詢資料2 份、基準
    利率查詢表1紙、授信撥貸登錄單（代傳票）影本3紙、戶籍
    謄本2紙及公司登記事項卡1份為證，其中保證書、借據、約
    定書、授信撥貸登錄單（代傳票）部分核與各該原本相符。
    被告5 人未於言詞辯論期日到場，亦未提出書狀作何聲明或
    陳述，本院依調查證據之結果，堪認原告上開之主張為真實
    。
四、按保證債務之所謂連帶，係指保證人與主債務人負同一債務
    ，對於債權人各負全部給付之責任者而言，此就民法第 272
    條第1 項規定連帶債務之文義參照觀之甚明。故連帶保證與
    普通保證不同，縱使無民法第746 條所揭之情形，亦不得主
    張同法第745條關於檢索抗辯之權利（最高法院45 年台上字
    第1426號判例要旨參照）。本件被告乙○○、己○○、丙○○、丁○○雖未與原告約定其放棄保證人先訴抗辯權之權利
    。然其4人既已與原告約定願負連帶清償之責任，且其4人亦
    於保證書上之「連帶保證人」欄下簽名、蓋章。是依上揭判
    例意旨所示，其自應與被告琮偉公司負連帶之責任甚明。次
    按，稱消費借貸者，謂當事人一方移轉金錢或其他代替物之
    所有權於他方，而約定他方以種類、品質、數量相同之物返
    還之契約。又借用人應於約定期限內，返還與借用物種類、
    品質、數量相同之物。民法第474條第1項、第478 條前段，
    分別定有明文。本件被告琮偉公司既向原告借貸上開金額，
    而尚有如主文第1 項所示之金額尚未清償，且清償期已視為
    到期或到期，被告乙○○、己○○、丙○○、丁○○為連帶
    保證人（依民法第746條第1款之規定，即無第745 條所規定
    之權利），已如前述。從而，原告依消費借貸契約及連帶保
    證之規定請求被告5人連帶給付2,326,644元，及其中866,
    644元自95年6月25日起，其中146萬元自95年7月13日起，
    均至清償日止，其中按年息5.213%，其中按年息5.043%
    計算之利息，並其中95年7月26日起至96年1月25日止，其
    中自95年8月14日起至96年2月13 日止，各按上開利率10%
    ；及其中自96年1月26起，其中96年2月14日起，均至清
    償日止，各按上開利率20% 計算之違約金，為有理由，應予
    准許。
五、原告陳明願供擔保請准宣告假執行，經核無不合，爰酌定相
    當之擔保金額准許之。
六、據上論結，本件原告之訴為有理由，依民事訴訟法第385 條
    第1項前段、第85條第2項、第390條第2項，判決如主文。
中    華    民    國    95    年    12    月    20    日
                  民事第四庭    法  官  陳添喜
正本係照原本作成。
如對本判決上訴，須於判決送達後20日內向本院提出上訴狀。
中    華    民    國    95    年    12    月    20    日
                                書記官


司法院資訊處製作；財團法人民間司法改革基金會備份。
